【裁判字號】    95,裁,741
【裁判日期】    950413
【裁判案由】    消防法
【裁判全文】
最  高  行  政  法  院  裁  定
                                     95年度裁字第00741號
上  訴  人  乙○○○
被 上訴 人  高雄市政府
代  表  人  甲○○
上列當事人間因消防法事件，上訴人對於中華民國93年12月20日
高雄高等行政法院93年度簡字第318號判決，提起上訴，本院裁
定如下：
    主  文
上訴駁回。
上訴審訴訟費用由上訴人負擔。
    理  由
一、對於適用簡易程序之裁判提起上訴，須經本院許可，且該許
    可以訴訟事件所涉及之法律見解具有原則性者為限，行政訴
    訟法第235條定有明文。所謂法律見解具有原則性，係指該
    事件所涉及之法律問題意義重大，而有加以闡釋之必要情形
    而言，非以其對於該訴訟當事人之勝敗有無決定性影響為斷
    ；例如對行政命令是否牴觸法律所為之判斷，或就同類事件
    高等行政法院所表示之見解相互牴觸，有由本院統一法律上
    意見或確認其意見之必要情形屬之。
二、本件上訴人為坐落高雄市○○區○○街77號「萬昌液化煤氣
    行」之管理權人，被上訴人所屬消防局北區救災救護大隊第
    三中隊中華分隊，於93年3月10日17時45分許在前開場所查
    驗，發現該場所置有已灌氣然逾期未送驗之液化石油氣鋼瓶
    14支，乃以華消字第040號舉發違反消防法案件陳報單予以
    舉發，經被上訴人認定上訴人違反消防法第15條第2項及公
    共危險物品及可燃性高壓氣體設置標準暨安全管理辦法（下
    稱安全管理辦法）第75條第1項之規定，乃依消防法第42條
    規定，以93年4月15日高市府消預字第0930021410號處分書
    裁處上訴人新台幣（下同）4萬元罰鍰。上訴人不服，提起
    訴願遭決定駁回，遂提起行政訴訟，經原審駁回其訴。上訴
    人仍不服，提起上訴，主張：(一)被上訴人逕以安全管理辦法
    第75條第1項及其行政規則「各級消防主管機關辦理消防安
    全檢查違法案件處理注意事項」（下稱處理注意事項）、「
    公共危險物品及可燃性高壓氣體各類事業場所違規程度裁處
    分類表」等單行法規，依附消防法第15條第2項、第42條，
    裁處上訴人罰鍰，明顯違反法律保留原則。(二)前開安全管理
    辦法等雖有消防法第15條第2項之空白授權，究非法律之位
    階，僅係法律之補充規定，依司法院釋字第412、394號解釋
    意旨，若以此補充規定為處分、處罰之實質構成要件，要無
    即係以法規命令代替法律之僭越。高額裁處罰鍰之構成要件
    ，應於消防法律條文內明文規定，自無爭議。(三)消防法第15
    條將相關核心事項之一切規範空白授權、聽任消防行政機關
    內政部消防署自行訂定，其所屬下級消防單位據以處罰未符
    規範者，其既可不受法律之拘束，是否依法行政，恐有非議
    。再者消防行政機關集立法、行政、裁罰（或可解釋其為廣
    義之司法）數權於一，不符民主國家權力分立原則。其次，
    行政立法其規範之標準為何？是否配合經濟發展及符合民生
    實際需要及受有若干合法之監督，實有爭議。(四)原判決認定
    有關「消防署依消防法第15條第2項所訂定之上開安全管理
    辦法，並無逾越消防母法之授權範圍，與法律保留原則及授
    權明確性無違。且處理注意事項及其表八『違反消防法第15
    條有關公共危險物品及可燃性高壓氣體設置標準暨安全管理
    規定之裁處基準表』則屬內政部依其權責為協助下級機關業
    務處理，行使裁量權而訂頒關於罰鍰額度部分，自無違法可
    言」云云，惟原審所稱欠缺授權明確性及違反法律保留原則
    等，乃係就其形式上之觀察與認定，惟其實質上確係構成處
    罰之要件，即屬違反法律保留原則而以法規命令僭越法律，
    且被上訴人依上開處理注意事項及裁處分類表作為處罰依據
    ，於法尚有未洽，原審疏有未查，不無違誤等語。
三、經查，消防法第15條第2項規定：「可燃性高壓氣體之範圍
    及分類，製造、儲存或處理場所之位置、構造及設備之設置
    標準，儲存、處理及搬運之安全管理辦法，由中央主管機關
    會同中央目的事業主管機關定之。」足見可燃性高壓氣體之
    範圍及分類，製造、儲存或處理場所之位置、構造及設備之
    設置標準，儲存、處理及搬運之安全管理等具體事項，該法
    條已明確授權中央主管機關會同中央目的事業主管機關訂定
    辦法為之，內政部會同經濟部依據此條授權訂立「安全管理
    辦法」，係基於法律授權範圍內就授權項目為細節性及技術
    性事項之規定，並未逾越授權範圍。又違反「安全管理辦法
    」規定者，係依消防法第42條之規定處罰，「安全管理辦法
    」並無處罰之規定；另「處理注意事項」及其表8「違反消
    防法第15條有關公共危險物品及可燃性高壓氣體設置標準暨
    安全管理規定之裁處基準表」係行政規則，並無處罰構成要
    件及法律效果之規定，均無違法律保留及授權明確性原則等
    情，業經原審於判決內論述甚詳，經核並無違誤，上訴人指
    摘上述行政命令違反法律保留及授權明確性原則云云，無涉
    及法律見解具有原則性，而需由本院加以闡釋之必要，上訴
    人提起上訴，不合前揭規定，不應許可，其上訴難謂合法，
    應予駁回。
三、依行政訴訟法第249條第1項前段、第104條、民事訴訟法第
    95條、第78條，裁定如主文。
中    華    民    國    95    年    4     月    13    日
                  第三庭審判長法  官  趙  永  康
                              法  官  鄭  淑  貞
                              法  官  侯  東  昇
                              法  官  黃  淑  玲
                              法  官  林  文  舟
以  上  正  本  證  明  與  原  本  無  異
中    華    民    國    95    年    4     月    13    日
                              書記官  王  福  瀛


司法院資訊處製作；財團法人民間司法改革基金會備份。
